【裁判字號】    97,基簡,817
【裁判日期】    980629
【裁判案由】    給付票款
【裁判全文】
臺灣基隆地方法院基隆簡易庭民事判決
原      告  乙○○
被      告  甲○○
訴訟代理人  周德壎律師
上列當事人間請求給付票款事件，本院於中華民國98年6月15日
言詞辯論終結，判決如下：
    主  文
被告應給付原告新臺幣壹佰萬元，及自民國九十七年一月十二日
起至清償日止，按年息百分之六計算之利息。
訴訟費用新臺幣壹萬零玖佰元由被告負擔。
本判決得假執行。
    事實及理由要領
一、原告起訴主張：被告及其擔任負責人之德慎實業有限公司（
    下稱德慎公司）自民國（下同）96年6月5日起經訴外人張指
    憲即張指溫介紹陸續向原告借款，並指定將借款轉帳或匯款
    予德慎公司，原告自96年6月5日起至96年9月11日止分別8次
    轉匯款予德慎公司共計新臺幣（下同）2,985,000元，被告
    則於96年6月25日起至96年7月20日止，以德慎公司名義分別
    開立5張支票予原告以清償借款本息1,072,000元。嗣被告以
    德慎公司名義再開立3張支票（到期日分別為96年9月10日、
    96年10月5日、96年12月11日）予原告，惟到期日前被告要
    求換票並延期清償，嗣又於96年11月9日承諾原告先清償100
    萬元並簽發到期日為97年1月12日、金額100萬元之本票1紙
    （下稱系爭本票）予原告，並於96年11月23日與德慎公司共
    同書立借據一紙表示願於97年5月23日前清償全部借款235萬
    元。惟自96年12月25日起被告以德慎公司名義所開立之支票
    即陸續跳票，而系爭本票屆期經原告提示後亦未獲付款，為
    此提起本件訴訟，並聲明如主文第1項所示。
二、被告則聲明請求駁回原告之訴，其抗辯略以：(一)原告並未交
    付系爭本票所載之100萬元予被告，依票據法第13條規定反
    面解釋，及最高法院46年臺上字第1835號判例意旨，被告自
    得為當事人間原因關係之直接抗辯。(二)依最高法院79年度台
    上字第2722號、87年度台上字第1611號判決意旨，消費借貸
    為要物契約，貸與人自須就交付借款之事實負舉證責任。然
    原告所提出之借據之抬頭及落款，除被告姓名外尚記載訴外
    人德慎公司，可見該借據所表彰之借款人為德慎公司，而非
    被告，該借據上被告之簽署，僅表示被告為德慎公司之法定
    代理人，且該借據原本借款人及金額之記載與其他記載筆劃
    粗細不一，顯非同一時間填載，故原告所提出之借據，不足
    證明原告有交付該借款之事實。又原告所提出付款憑據，均
    係給付訴外人德慎公司，而原告當庭提出之支票及其退票理
    由單，均係訴外人德慎公司所簽發，是原告所提出之付款憑
    據，亦未能證明原告有交付借款100萬元之事實。(三)再依原
    告所提出之存摺影本，第1頁載有96.6.21「轉帳支出」100,
    000元，但無德慎公司（000000000000）之帳號，不足以證
    明錢入德慎公司，被告否認其真正。而且，在原告所提出之
    匯款回條，同日原告亦曾匯款10萬元入德慎公司之帳戶，亦
    有同一筆匯款重覆提出之疑。(四)原告於98年3月23日言詞辯
    論期日當庭就5筆轉帳金額中，跳過中間2筆，挑選其中合計
    100萬元之前後3筆，稱即是系爭本票之金額，其說詞已不符
    情理。
三、按民事訴訟法第277條前段規定，當事人主張有利於己之事
    實者，就其事實有舉證之責任。又按票據為無因證券，執票
    人就其取得票據之原因固不負舉證責任，惟依票據法第13條
    規定，票據債務人不得以自己與發票人或執票人之前手間所
    存抗辯之事由對抗執票人，票據債務人只不得以自己與發票
    人或執票人之前手間所存抗辯之事由對抗執票人，若以其自
    己與執票人間所存抗辯之事由資為對抗，則非法所不許。是
    倘發票人以自己與執票人間之直接事由，對執票人提出票據
    基礎原因關係不存在之抗辯，執票人即應就該基礎原因關係
    存在之積極事實，負舉證責任。經查，原告主張被告向其借
    款迄96年11月間尚有235萬元尚未清償，始簽立系爭本票以
    為清償之事實，業據其提出借據一紙及匯款申請書回條、存
    簿影本為證，被告雖不否認前揭借據上被告及德慎公司簽名
    及印文之真正，惟辯稱上開借據之抬頭及落款，除被告姓名
    外尚記載訴外人德慎公司，可見被告並非借款人，該借據上
    被告之簽署，僅表示被告為德慎公司之法定代理人，且該借
    據原本借款人及金額之記載與其他記載筆劃粗細不一，顯非
    同一時間填載；又原告均係付款予訴外人德慎公司，原告提
    出之支票亦係訴外人德慎公司所簽發，原告就5筆轉帳金額
    中，跳過中間2筆，挑選其中合計100萬元之前後3筆，主張
    係系爭本票之金額不合情理云云，惟查，原告所提出之借據
    內容係記載「本人甲○○經張指溫介紹向乙○○前後借款貳
    佰參拾伍萬元，月利息參分為每月柒萬零伍佰元.... 」，
    而德慎公司之名稱則係另記載於甲○○姓名左側，借據末則
    記載「借款人：甲○○」，德慎公司名稱亦係另記於甲○○
    姓名右側而非直接記於借款人項下，且甲○○姓名前均無「
    法定代理人」字樣，足見德慎公司縱係上開借據所載之借款
    人，亦係與被告共同向原告借款，被告係以借款人而非德慎
    公司法定代理人之地位於前揭借據上簽名蓋章。至於被告與
    德慎公司之簽名蓋章既均為真正，則縱該簽名或借款金額與
    借據其他內容非同時製作，亦不影響借據之效力。再查，原
    告之匯款對象雖均為德慎公司，惟德慎公司係與被告共同向
    原告借款235萬元乙情，既如前述，自不得以原告將借款交
    付予共同借款人中之一人即德慎公司，即謂被告並非本件借
    款人或未收受借款，又被告迄96年11月間止既尚有235萬元
    借款尚未清償，原告請求之本票票款又未逾上開未清償借款
    之範圍，則系爭本票究係用以清償何筆特定借款，或原告是
    否依借款時間先後合計未清償借款金額要求被告開立本票，
    要非所問。綜上所述，被告前揭所辯均非可採，原告主張被
    告自96年6月5日起至96年9月11日止陸續向其借款，迄96 年
    11月間尚有235萬元借款未清償，因而開立系爭本票交付原
    告，並依票據法第5條第1項、第121條、第124條規定，請求
    被告給付如主文第1項所示之票款，為有理由，應予准許。
四、又本件係就民事訴訟法第427條第1項規定之適用簡易程序訴
    訟所為被告敗訴之判決，爰依民事訴訟法第436條第2項、第
    389條第1項第3款，依職權宣告假執行。
五、據上論結，本件原告之訴為有理由，依民事訴訟法第436條
    第2項、第78條、第389條第1項第3款，判決如主文。
中    華    民    國    98    年     6    月    29    日
                    基隆簡易庭法  官  姚貴美
以上正本係照原本作成。
對於本件判決如有不服，應於收受送達後20日內向本院提出上訴
書狀，上訴於本院合議庭，並按他造當事人之人數附具繕本。
中    華    民    國    98    年    6     月    29    日
                              書記官  詹小瑤


司法院資訊處製作；財團法人民間司法改革基金會備份。
